福建金門地方法院民事裁定
110年度訴字第73號
原      告  周奇頡  
訴訟代理人  吳榮昌律師
被      告  陳沂伊  

訴訟代理人  李春卿律師
上列當事人間土地所有權移轉登記等事件，原告溢繳第一審裁判
費，本院裁定如下：
    主  文
原告溢繳之第一審裁判費新臺幣壹仟肆佰捌拾伍元，應予返還。
    理  由
一、按訴訟標的之價額，由法院核定；核定訴訟標的之價額，以
    起訴時之交易價額為準；無交易價額者，以原告就訴訟標的
    所有之利益為準；以一訴主張數項標的者，其價額合併計算
    之。但所主張之數項標的互相競合或應為選擇者，其訴訟標
    的價額，應依其中價額最高者定之；以一訴附帶請求其孳息
    、損害賠償、違約金或費用者，不併算其價額。民事訴訟法
    第77條之1第1項、第2項、第77條之2分別定有明文。是預備
    之訴，係以先位之訴無理由時，請求法院就備位之訴為判決
    所合併提起之訴訟，自係以一訴主張數項標的而應為選擇，
    其訴訟標的價額即應以其中最高者定之（最高法院103 年度
    台抗字第223 號裁定要旨參照）。復按訴訟費用如有溢收情
    事者，法院應依聲請並得依職權以裁定返還之，民事訴訟法
    第77條之26定有明文。
二、經查，原告起訴請求土地所有權移轉登記等，嗣於110年11
    月12日以民事變更聲明暨準備書狀變更、追加聲明為：「先
    位聲明：(一)被告應將金門縣○○鎮○○段0000地號土地（權利
    範圍1/2）、金門縣○○鎮○○段00000地號土地（權利範圍1/2
    ）之土地所有權，移轉登記予原告。(二)被告應給付原告新
    台幣（下同）1,271,341元整，及自起訴狀繕本送達翌日起
    至清償日止，按年息百分之五計算之利息。(三)願供擔保請
    准宣告假執行。備位聲明：(一)被告應將金門縣○○鎮○○段00
    00地號土地（權利範圍1/6）、於民國109年12月18日登記，
    以贈與為原因所為之所有權移轉登記予以塗銷，回復為原告
    所有。(二)被告應將金門縣○○鎮○○段00000地號土地（權利
    範圍1/6）之土地所有權，移轉登記予原告。(三)被告應給
    付原告1,310,328元整，及自起訴狀繕本送達翌日起至清償
    日止，按年息百分之五計算之利息。(四)願供擔保請准宣告
    假執行。」等語（見本院卷第157-158頁），是本件原告主
    張之先、備位聲明，屬預備合併之訴，依首揭說明，本件訴
    訟標的金額自應以較高者定訴訟標的價額。而本件原告先位
    聲明第1項訴訟標的價額核定為907,838元【計算式：（21-1
    地號土地起訴時每平方公尺公告現值（下稱公告現值）1,50
    0元×面積215.95平方公尺×1/2＝161,963元）＋（12-17地號土
    地公告現值1,500元×面積994.5平方公尺×1/2＝745,875元）
    ，元以下四捨五入】，先位聲明第2項之訴訟標的價額則為1
    ,271,341元，故原告先位聲明之訴訟標的價額合計為2,179,
    179元；另原告備位聲明第1項訴訟標的價額核定為75,085元
    （計算式：21-2地號土地公告現值1,500元×面積300.34平方
    公尺×1/6＝75,085元，元以下四捨五入），備位聲明第2項訴
    訟標的價額核定為810,250元（12-13地號土地公告現值1,50
    0元×面積3,241平方公尺×1/6＝810,250元，元以下四捨五入
    ），備位聲明第3項之訴訟標的價額則為1,310,328元，故原
    告備位聲明之訴訟標的價額合計為2,195,663元。依此，本
    件訴訟標的價額之核定，應以訴訟標的價額較高者，即備位
    聲明訴訟標的價額2,195,663元定之，依民事訴訟法第77條
    之13規定，應徵第一審裁判費22,780元，原告起訴繳納裁判
    費24,265元（本院卷第9頁），溢繳1,485元（計算式：24,2
    65元－22,780元＝1,485元）。是本件原告繳納之訴訟費用確
    有如其聲請狀所稱之溢收情事，爰依上開規定予以退還。
三、依首揭規定，裁定如主文。
中　　華　　民　　國　　111 　年　　1 　　月　　19　　日
                  民事第一庭  法　官　黃俊偉
以上正本係照原本作成。　　　　　　　　　
如不服本裁定應於送達後10日內向本院提出抗告狀，並繳納抗告
費新臺幣1,000元。　
中　　華　　民　　國　　111 　年　　1 　　月　　20　　日
                              書記官  黃紹洧